【裁判字號】    97,台上,5706
【裁判日期】    971113
【裁判案由】    違反毒品危害防制條例
【裁判全文】
最高法院刑事判決            九十七年度台上字第五七０六號
上  訴  人  甲○○
上列上訴人因違反毒品危害防制條例案件，不服台灣高等法院中
華民國九十七年九月九日第二審判決（九十七年度上訴字第三三
八八號，起訴案號：台灣板橋地方法院檢察署九十六年度毒偵字
第六二八三、六七九三號），提起上訴，本院判決如下：
    主  文
上訴駁回。
    理  由
一、施用第一級毒品部分
按刑事訴訟法第三百七十七條規定，上訴於第三審法院，非以判
決違背法令為理由，不得為之。是提起第三審上訴，應以原判決
違背法令為理由，係屬法定要件。如果上訴理由書狀並未依據卷
內訴訟資料，具體指摘原判決不適用何種法則或如何適用不當，
或所指摘原判決違法情事，顯與法律規定得為第三審上訴理由之
違法情形，不相適合時，均應認其上訴為違背法律上之程式，予
以駁回。本件上訴人甲○○上訴意旨略以：（一）原審以未補具
上訴理由而草率結案，令上訴人無端喪失防禦權，又未予上訴人
最後陳述之機會，當然違背法令。（二）本件之尿液檢體，其封
印並非上訴人封捺，合理懷疑該檢體非上訴人所有，屬無證明力
之證據。原審未予上訴人陳述之機會，有應於審判期日調查之證
據而未予調查之違法云云。
惟查上訴人甲○○經第一審判處施用第一級毒品（二罪）罪刑，
其不服提起第二審上訴，原判決以上訴人未依據卷內訴訟資料，
具體指摘第一審判決認事用法有何違法或不當之處，上訴未敘述
具體理由，因認其第二審上訴違背法律上之程式，不經言詞辯論
，逕以判決駁回，已詳敘憑以論斷之理由，從形式上觀察，並無
違背法令之情形。按不服地方法院之第一審判決而上訴者，應向
管轄第二審之高等法院為之。第二審上訴書狀應敘述具體理由，
第二審法院認為上訴書狀未敘述理由者，應以判決駁回之。刑事
訴訟法第三百六十一條第一項、第二項、第三百六十七條前段分
別定有明文。所謂不服第一審判決之具體理由，必係依據卷內既
有訴訟資料或提出新事證等客觀上構成應予撤銷之具體事由，指
摘或表明第一審判決有何採證認事用法或量刑等足以影響判決本
旨之不當或違法，始克當之；倘未依上揭意旨指出具體事由，僅
泛言第一審判決認定事實錯誤、違背法令、量刑失當，皆與第二
審上訴制度旨在請求第二審法院撤銷、變更第一審不當或違法之
判決，以實現個案救濟之立法目的有違。本件上訴人不服第一審
判決，提起第二審上訴，泛以其坦承犯罪，並未卸責或避重就輕
，意圖脫罪，犯後深知悔悟，請從輕量刑云云，有其上訴書狀可
稽（見原審卷第十一至十三頁），原判決以第一審所為量刑亦屬
允當。被告空言不服原判決，請求從輕量刑，然未具體指摘原判
決於認事用法或量處刑罰，有何違法或不當，構成應撤銷之具體
事由，因認其在第二審之上訴，未敘述具體理由，駁回其在第二
審之上訴，核與上揭規定無違。再原審以上訴人在第二審提起上
訴不合法為由，駁回其上訴，既未就實體事項為審理，即無所謂
應於審判期日調查之證據而未予調查或未予上訴人最後陳述之機
會等違法情形存在。上訴意旨執此指摘原判決違背法令，自非適
法上訴第三審之理由。依前揭說明，其上訴違背法律上之程式，
應予駁回。
二、施用第二級毒品部分
刑事訴訟法第三百七十六條所列各罪之案件，經第二審判決者，
不得上訴於第三審法院。本件上訴人甲○○施用第二級毒品部分
，原審係依毒品危害防制條例第十條第二項論處罪刑，核屬刑事
訴訟法第三百七十六條第一款之案件。依首開說明，既經第二審
判決，自不得上訴於第三審法院，上訴人猶提起上訴，顯為法所
不許，應併予駁回。
據上論結，應依刑事訴訟法第三百九十五條前段，判決如主文。
中    華    民    國  九十七  年   十一   月   十三   日
                      最高法院刑事第二庭
                          審判長法官  莊  登  照
                                法官  黃  一  鑫
                                法官  許  錦  印
                                法官  劉  介  民
                                法官  張  春  福
      本件正本證明與原本無異
                                      書  記  官
中    華    民    國  九十七  年   十一   月   十七   日
                                                      V


司法院資訊處製作；財團法人民間司法改革基金會備份。
